臺灣高雄地方法院民事判決
111年度勞訴字第42號
原      告  張奇琪  
            林冠宏  
上二人共同
訴訟代理人  陳忠勝律師                        
被      告  盛偉精密科技有限公司

法定代理人  黃雅容  
訴訟代理人  王佑銘律師                      
            王國論律師                      
上列當事人間給付資遣費等事件，本院民國（下同）111年7月20
日言詞辯論終結，判決如下：
    主  文
一、被告應給付原告甲○○新台幣（下同）2萬9,221元及自111年3
    月9日起至清償日止，按週年利率5％計算之利息。
二、被告應提繳2萬1,276元至原告甲○○之勞工退休金專戶。
三、原告其餘之訴駁回。　　　　
四、訴訟費用由原告乙○○負擔1/2，由原告甲○○負擔3/8，      
餘由被告負擔。
五、本判決第一、二項得假執行，但被告如以2萬9,221元、2萬1
    ,276元為原告甲○○預供擔保後，得免為假執行。
    事實及理由
一、原告主張：伊等原受僱於被告公司，因被告公司110年7月1
    日將廠房由岡山搬到屏東，伊等顧及上下班通勤時間變長，
    會造成心理壓力及影響生活品質，因而於翌日即110年7月2
    日，以被告公司片面變動勞動契約條件，依勞動基準法第14
    條第1 項規定，不經預告終止兩造間之勞動契約關係，原告
    乙○○依勞工退休金條例第12條第1項規定，請求給付資遣費2
    3萬5,150元（43,081×【10＋11/12】×1/2＝235,150，小數點
    以下四捨五入），原告甲○○依上開規定請求給付資遣費16萬
    5,615元（36,189×【9＋55/360】×1/2＝196,139，小數點以下
    四捨五入），原告甲○○另依同條例第14條第1項規定，請求
    補提繳勞工退休金2萬1,276元，另依民法第486條規定，請
    求給付不足之加班費3萬2,156元。並聲明：㈠被告應給付原
    告乙○○23萬5,150元及自起訴狀繕本送達翌日起至清償日止
    ，按週年利率5％計算之利息；㈡被告應給付原告甲○○19萬7,7
    71元及自起訴狀繕本送達翌日起至清償日止，按週年利率5％
    計算之利息；㈢被告應提繳2萬1,276元至原告甲○○之勞工退
    休金專戶。　　　　　　
二、被告抗辯：伊公司係因岡山之屋主將廠房出售，不得不將廠
    房遷移他處，且通勤時間、里程增加有限，應不致造成原告
    2人無法負荷之情形，況遷廠後有無償提供公務車供使用，
    上班時間亦作彈性調整，並未違反勞動基準法第10-1條之調
    動規定，故原告不得以此次調動為由，主張得依勞動基準法
    第14條第1 項規定，不經預告終止兩造間之勞動契約關係，
    亦不得請求給付資遣費。另伊公司已於110年7月補提繳原告
    甲○○之退休金，且原告甲○○請求給付加班費部分，106年3月
    前亦已罹於時效。並聲明：原告之訴駁回。　
三、兩造之不爭執事項：
  ㈠原告2 人原在被告公司位於高雄市○○區○○○路0 號之廠
    房工作，但上開廠房因屋主出售終止租約，被告公司因而將
    該廠房遷移至屏東縣○○市○○路0 號，原告2 人需自110
    年7 月1 日起至屏東新廠房工作。原告2 人因而於110 年7
    月2 日寄發存證信函，以被告公司片面變動勞動契約條件，
    依勞動基準法第14條第1 項規定，不經預告終止兩造間之勞
    動契約關係。
  ㈡原告乙○○自99年8 月2 日起受僱於被告公司擔任機械操作
    技術員，離職前每月工資為4 萬1,500 元（底薪3 萬5,600
    元、伙食津貼2,400 元、職務加給2,000 元、全勤獎金1,50
    0 元）；原告甲○○自101 年5 月7 日起受僱於被告公司擔任
    機械操作技術員，離職前每月工資為3 萬6,200 元（底薪3 
    萬2,300 元、伙食津貼2,400 元、全勤獎金1,500 元）；遷
    廠前原告2 人上班時間自早上8 時至下午5 時，中午休息1 
    小時，工作超過晚上7 時30分，被告公司並給付誤餐費；但
    遷廠後被告公司為便利員工上下班，有提供公務車使用，上
    班時間並調整為早上8 時30分至40分，下班時間仍維持下午
    5 時。
  ㈢被告公司於110 年7 月19日，將原告2 人辦理勞工保險退保
    。
  ㈣勞動部勞工保險局於110 年8 月9 日發函被告公司，指被告
    公司未覈實申報調整原告甲○○月提繳工資，該局已逕予調
    整，短計之勞工退休金將於被告公司110 年7 月份之勞工退
    休金內補收。
四、就兩造爭執事項之判斷：
　㈠本件工作調動是否適法：　　　
　⒈雇主調動勞工工作，不得違反勞動契約之約定，並應符合下
    列原則：一、基於企業經營上所必須，且不得有不當動機及
    目的。但法律另有規定者，從其規定，二、對勞工之工資及
    其他勞動條件，未作不利之變更，三、調動後工作為勞工體
    能及技術可勝任，四、調動工作地點過遠，雇主應予以必要
    之協助，五、考量勞工及其家庭之生活利益，勞動基準法第
    10-1條定有明文。
　⒉兩造不爭執被告公司係因屋主要出售原有廠房而終止租約，
    被告公司因而遷移至新廠房工作（見兩造不爭執事項㈠），
    工作地點更換後，原告2人之工資及工作內容並無變動（見
    兩造不爭執事項㈡），且在高雄屏東地區每日往返工作，為
    許多人慣有之工作態樣，則本件勞動契約工作之調動，當難
    認有違反勞動契約約定，或雇主基於不當動機及目的作調動
    之情形，亦難認有對勞工之工資及其他勞動條件，作不利變
    更之情形，另對原告2人及其等家庭生活之利益即便有所影
    響，應認還是在可忍受範圍，而應認係基於企業經營所必須
    ，合先說明。
　⒊在高雄屏東間每日往返工作，雖係許多人慣有之工作態樣，
    但原告2人主張，其等從事之工作作內容是設計程式後，把
    刀具及物件鎖在機器上測試，如果沒有鎖好或是有閃失，該
    刀具可能會飛出，故工作內容本身有危險性，屬需高度精神
    集中之工作，加上開車上下班會很累（見本院卷第152頁、2
    19頁言詞辯論筆錄），故本件調動是否適法應考量之重點，
    應在於調動工作地點是否過遠，及雇主有無提供足夠之必要
    協助。而兩造不爭執遷廠調動前原告2 人上班時間自早上8 
    時至下午5 時，遷廠調動後被告公司有提供公務車作為上下
    班交通工具，上班時間並調整為早上8 時30分至40分，下班
    時間仍維持下午5 時（見兩造不爭執事項㈡），先不論被告
    公司就遷廠調動後提供員工之協助是否足夠，但相較於一般
    企業在類似遷廠調動情形，所提供員工之上下班交通協助，
    被告公司堪認已提供員工相當具誠意之協助。
　⒋依高雄屏東間往返工作之情形而論，動線主要是人流於早上
    由屏東湧入高雄，晚上再返回屏東，而本件遷廠調動後之新
    廠廠址屏東縣○○市○○路0 號，位於1號省道高屏大橋下橋處
    不遠，交通地理位置堪稱便利，再參酌10號東西向道路之開
    通，高屏大橋之改建，高雄、屏東間之交通狀況明顯獲得改
    善，且如上所述，早上上班時間，由高雄往屏東方向，與人
    流、車流之主要動向為反方向，則在被告公司允許可推遲30
    至40分鐘上班之情形下，本院認被告公司因遷廠調動就原告
    2人上班時間之協助，應非不足，而屬充分。另就通勤交通
    工具提供之協助部分，兩造不爭執被告公司係提供1輛汽車
    ，供原告2人與另1人共同駕駛使用（見本院卷第219頁言詞
    辯論筆錄），而汽車之駕駛，在現代生活已屬基本生活之技
    能，尤其是男性，則即便如原告2人所主張，以往駕駛時數
    非多，但僅需駕駛一小段時間，應即可有一定之熟練度，故
    本院認並不能以對汽車駕駛不熟，主張被告公司對遷廠調動
    之協助有所不足。另因原有規劃上係由3人共同駕駛被告公
    司提供之車輛，作為遷廠調動後通勤之交通模式，故以此駕
    駛方式之操作，原告2人每3日均僅需負責1日之通勤駕駛工
    作，再參酌如上所述，原告2人上下班之交通動向，與一般
    之人流、車流屬反方向，是本院認輪流分擔通勤駕駛之工作
    ，對原告2人精神、體力之影響尚屬有限，原告2人主張駕駛
    之結果，將影響其等正常工作之精神、體力，亦無可採。
　⒌綜上，本院認本件被告公司之遷廠調動原告2人工作，為企業
    經營所必須，且原告2人之勞動條件並未有不利調整，工作
    內容不變，亦為原告2人所可勝任，且已提供充足必要之通
    勤交通協助，並無違反上開勞工調動規定之情形，是應認屬
    適法之工作調動，原告2人主張此次工作調動不適法，其等
    可依勞動基準法第14條第1 項規定，不經預告終止兩造間之
    勞動契約關係，尚無可採。
　㈡原告2人可否請求被告給付資遣費及其金額：　
　⒈勞工適用本條例之退休金制度者，適用本條例後之工作年資
    ，於勞動契約依勞動基準法第11條、第13條但書、第14條及
    第20條或職業災害勞工保護法第23條、第24條規定終止時，
    其資遣費由雇主按其工作年資，每滿1年發給1/2個月之平均
    工資，未滿1年者，以比例計給，最高以發給6個月平均工資
    為限，不適用勞動基準法第17條之規定，勞工退休金條例第
    12條第1項定有明文。如上所述，本件遷廠調動屬適法之工
    作調動，不符勞動基準法第14條第1 項各款規定之情形，原
    告2人當不得以遷廠工作調動為由，主張得不經預告終止勞
    動契約而請求被告給付資遣費。
　⒉原告甲○○另主張被告公司除本件遷廠工作調動外，有如後所
    述之高薪低報、未足額提繳勞工退休金、未足額給付加班費
    情形，其亦可據此依勞動基準法第14條第1 項之規定，不經
    預告終止兩造間之勞動契約關係。而本件原告2人係在遷廠
    調動之110年7 月1 日即申請勞資爭議調解（見本院卷第315
    頁勞資爭議調解紀錄），並於翌日即110年7月2日，寄發存
    證信函，終止兩造間之勞動契約關係（見兩造不爭執事項㈠
    ），被告公司則於110 年7 月19日，將原告2 人辦理勞工保
    險退保（見兩造不爭執事項㈢），是堪認最晚於111年7月19
    日，兩造間之勞動契約關係業已事實上終止。則原告甲○○有
    無以高薪低報、未足額提繳勞工退休金、未足額給付加班費
    為由，終止兩造間之勞動契約關係，首先應判斷原告甲○○係
    於何時，以上開事由通知被告公司將終止勞動契約關係，蓋
    因勞動契約如已終止，原告甲○○即無再以上開事由，而使兩
    造間之勞動契約發生終止效力之可言。　
　⒊依上開勞資爭議調解紀錄之記載，原告2人於110年7月26日舉
    行之勞資爭議調解程序上，係主張被告公司從高雄廠到屏東
    ，工作地點過遠，已影響其等之日常生活作息為由，主張終
    止勞動契約關係（見本院卷第317頁）。另依原告甲○○110年
    7月2日終止兩造間勞動契約關係之存證信函，其上記載略以
    ：被告公司有勞動基準法第14條第1項所訂各款情形，因公
    司片面變動勞動契約條件，本人依法不經預告終止勞動契約
    等語（見本院卷第43頁）。依上開調解時之主張及存證信函
    陳述之文義，原告甲○○均是以本件之遷廠調動為不適法工作
    調動為由，終止兩造間之勞動契約關係，甚為明確，然本件
    之遷廠調動為適法工作調動，業如前述，則當不得以原告甲
    ○○在上開調解程序之主張，及上開存證信函之陳述，認定其
    曾適法依勞動基準法第14條第1項之規定終止兩造間之勞動
    契約關係。此外，原告甲○○並未主張在111年7月19日，兩造
    間勞動契約關係事實上終止前，曾以何種形式之行為，主張
    以高薪低報、未足額提繳勞工退休金、未足額給付加班費為
    由，終止兩造間之勞動契約關係，則兩造間之勞動契約關係
    ，應認係原告2人主觀上，認為本件之遷廠工作調動不適法
    ，除申請勞資爭議調解，以存證信函通知終止勞動契約外，
    並以實際行動不到廠工作，而由被告公司於111年7月19日，
    以將原告2 人辦理勞工保險退保之方式，宣示同意兩造間之
    勞動契約關係終止，而達成勞動契約終止之合意，是兩造間
    之勞動契約關係應認屬合意終止，且因未達成給付資遣費之
    共識，故原告2人當不得請求被告給付資遣費。
　㈢原告甲○○得否請求被告補提繳勞工退休金、給付不足額加班
    費及其金額：
　⒈勞動基準法第2條第3款規定：「工資，謂勞工因工作而獲得
    之報酬，包括工資、薪金及按計時、計日、計月、計件以現
    金或實物等方式給付之獎金、津貼及其他任何名義之經常性
    給與均屬之」。該所謂「因工作而獲得之報酬」者，係指符
    合「勞務對價性」而言，所謂「經常性之給與」者，係指在
    一般情形下經常可以領得之給付。判斷某項給付是否具「勞
    務對價性」及「給與經常性」，應依一般社會之通常觀念為
    之，其給付名稱為何？尚非所問。是以雇主依勞動契約、工
    作規則或團體協約之約定，對勞工提供之勞務反覆應為之給
    與，乃雇主在訂立勞動契約或制定工作規則或簽立團體協約
    前已經評量之勞動成本，無論其名義為何？如在制度上通常
    屬勞工提供勞務，並在時間上可經常性取得之對價（報酬）
    ，即具工資之性質而應納入平均工資之計算基礎，此有最高
    法院100年度台上字第801號民事裁判要旨可資參照。
　⒉兩造不爭執原告甲○○自101 年5 月7 日起受僱於被告公司擔
    任機械操作技術員，離職前每月工資為3 萬6,200 元，包含
    底薪3 萬2,300 元、伙食津貼2,400 元、全勤獎金1,500 元
    （見兩造不爭執事項㈡），原告每月正常工作之結果，既可
    獲得伙食津貼2,400 元、全勤獎金1,500 元，如上所述，此
    部分當應認具有「勞務對價性」及「給與經常性」，而屬工
    資之範疇。而兩造不爭執原告甲○○所主張之加班費不足額，
    即因被告公司未將伙食津貼、全勤獎金納入工資計算加班費
    所造成，且如將伙食津貼、全勤獎金納入工資計算加班費，
    被告公司對原告甲○○主張之加班費不足額之計算並不爭執（
    見本院卷第301至302頁言詞辯論筆錄），且上開計算經核亦
    無不合，是認被告公司給付原告甲○○之加班費不足額為3萬2
    ,156元（見本院卷第71至73頁計算表）。然加班費屬不及1
    年之定期給付債權，其各期給付請求權，依民法第126條規
    定，因5年間不行使而消滅，又被告公司已為時效抗辯，而
    本件訴訟繫屬日為111年2月22日（見本院卷第9頁起訴狀收
    狀戳），則依民法第144條第1項規定，106年2月22日前應給
    付之加班費，堪認原告甲○○可拒絕給付，經計算，其金額為
    2,935元（73＋653＋720＋113＋407＋969＝2,935），扣除上開金
    額後，應認原告甲○○得請求被告公司給付之加班費不足額為
    2萬9,221元。
　⒊兩造亦不爭執原告甲○○所主張之勞工退休金提繳不足額，同
    係因被告公司未將伙食津貼、全勤獎金納入工資（含加班費
    ）計算所致，且如將伙食津貼、全勤獎金納入工資計算應提
    繳之勞工退休金，被告公司對原告甲○○主張及計算之勞工退
    休金提繳不足額並不爭執（見本院卷第301至302頁言詞辯論
    筆錄），而上開計算經核亦無不合，是認被告公司為原告甲
    ○○提繳之勞工退休金不足額為2萬8,476元（見本院卷第71至
    73頁計算表）。扣除被告公司已補提繳109年10月以後部分
    合計4,368元（【6,400×5＋10,200×4】×6％＝4,368，見本院卷
    第115頁起勞動部勞工保險局函、第197頁起原告甲○○之勞工
    退休金個人專戶資料、第71至73頁計算表），則原告甲○○可
    請求被告公司補提繳之勞工退休金為2萬4,108元。
五、綜上所述，原告2人與被告公司間之勞動契約關係，屬合意
    終止，因兩造間未達成給付資遣費之共識，故原告2人當不
    得請求被告給付資遣費，其等所訴關於資遣費部分（含法定
    遲延利息），應認於法無據，不應准許。原告甲○○請求給付
    加班費不足額2萬9,221元及自起訴狀繕本送達翌日（即111
    年3月9日，見本院卷第121頁送達證書）至清償日止，按週
    年利率5％計算之法定遲延利息，及請求補提繳勞工退休金2
    萬1,276元至勞工退休金專戶部分，於法有據，應予准許。
    又上開原告甲○○勝訴部分，為就勞工給付請求所為雇主敗訴
    之判決，依勞動事件法第44條第1 項規定，應依職權宣告假
    執行，並依同條第2 項規定，宣告雇主得預供擔保免為假執
    行。再者，本件事證已臻明確，兩造其餘攻擊防禦方法及所
    舉證據，經審酌認與判決結果不生影響，爰不逐一論列，併
    此敘明。
六、據上論結，本件原告之訴為一部有理由，一部無理由，判決如主文。　　　　　　　　　　　　　
中　　華　　民　　國　　111 　年　　8 　　月　　3 　　日
                      勞動法庭  法　官　鄭峻明
以上正本係照原本作成。
如對本判決上訴，須於判決送達後20日內向本院提出上訴狀。如
委任律師提起上訴者，應一併繳納上訴審裁判費。
中　　華　　民　　國　　111 　年　　8 　　月　　3 　　日
                                書記官　洪光耀